【裁判字號】    98,易,565
【裁判日期】    981023
【裁判案由】    詐欺
【裁判全文】
臺灣基隆地方法院刑事判決               98年度易字第565號
公  訴  人  臺灣基隆地方法院檢察署檢察官
被      告  甲○○
上列被告因詐欺案件，經檢察官提起公訴（98年度偵字第4071號
），被告於準備程序進行中，就被訴事實為有罪之陳述，經本院
合議庭裁定由受命法官獨任進行簡式審判程序，判決如下：
    主  文
甲○○幫助意圖為自己不法之所有，以詐術使人將本人之物交付
，處拘役肆拾日，如易科罰金，以新台幣壹仟元折算壹日。
    犯罪事實
一、甲○○於民國98年4 月間某日，因缺錢花用，在報紙上知悉
    可借貸之廣告，乃以該廣告欄上所留存之電話與真實姓名年
    籍不詳綽號「小陳」之成年男子聯絡，「小陳」要求甲○○
    提供金融機構之存摺、提款卡及密碼供其使用，甲○○明知
    金融機構帳戶為個人信用之表徵，復依一般社會生活經驗，
    可得預見任意提供自己金融帳戶存摺、提款卡等物供不熟識
    之他人使用，依一般社會生活經驗，可得預見幫助不法犯罪
    集團掩飾或隱匿犯罪所得之財物，致使被害人及警方追查無
    門，仍不違背其本意，基於幫助詐欺取財之不確定故意，之
    目的，竟仍基於幫助詐欺之不確定故意，在其位於基隆市○
    ○區○○街57巷40之3 號住處，將其所有華南商業銀行基隆
    港口分行帳號000000000000號帳戶之提款卡及密碼交付予「
    小陳」所指派之外務員，使綽號「小陳」所組成之詐騙集團
    成員，得基於意圖為自己不法所有之詐欺取財犯意，於98年
    5 月15日打電話向丙○○自稱「郭先生」並佯稱有客戶要大
    量收購靈骨塔節稅云云，使丙○○誤信為真，於同年月22日
    下午1 時許，與之相約於臺北縣板橋火車站南二門見面，見
    面後，「郭先生」拿出新台幣（下同）3萬3千元，向丙○○
    訛稱要替丙○○出部分仲介費，惟要丙○○亦負擔部分仲介
    費用，致丙○○陷於錯誤，誤信「郭先生」確有客戶願買靈
    骨塔，故依其指示於同日將其所有之3萬3千元連同「郭先生
    」所交付之3萬3千元，合計6萬6千元，匯款至甲○○之上開
    帳戶內，旋遭該詐騙集團提領一空，嗣丙○○無法聯繫「郭
    先生」，始報警循線查獲上情。
二、案經基隆市警察局第一分局報告臺灣基隆地方法院檢察署檢
    察官偵查起訴。
    理  由
一、本件被告所犯者非為死刑、無期徒刑、最輕本刑為3 年以上
    有期徒刑之罪或高等法院管轄第一審案件，其於準備程序進
    行中，先就被訴事實為有罪之陳述，經告知其簡式審判程序
    之旨，並聽取公訴人及被告之意見後，本院依刑事訴訟法第
    273 條之1第1項之規定，裁定由受命法官獨任進行簡式審判
    程序，且依同法第273條之2規定，簡式審判程序之證據調查
    ，不受第159條第1項、第161條之2、第161條之3、第163 條
    之1及第164條至第170條規定之限制，合先敘明。
二、上開犯罪事實，業據被告甲○○於本院準備程序及審理中坦
    承不諱，並經證人丙○○指證明確；又前開華南商業銀行基
    隆港口分行帳號000000000000號帳戶為被告甲○○於93年3
    月30日所申設，被害人丙○○遭「郭先生」之詐騙集團成員
    詐騙後，將其所有之3萬3千元連同「郭先生」所交付之3萬3
    千元，合計6萬6千元，至臺灣銀行板新分行匯款至被告前開
    帳戶內，旋遭提領一空等情，有臺灣銀行匯款單影本1紙、
    華南商業銀行基隆港分行年月日（98）華基港字地0980007
    號函暨所附被告之開戶資料、交易明細表（見98年度偵字第
    4071號卷第10頁、第15頁至19頁）在卷可查，本件犯罪事證
    明確，被告犯行，洵堪認定。
三、按金融存款帳戶，係作為存戶個人財產保管之用，與存戶之
    存摺、提款卡及密碼相結合，其專屬性、私密性甚高，除非
    本人或與本人具密切之關係者，難認有何理由可自由流通使
    用該存摺、提款卡及密碼，而一般人亦均應有妥為保管存摺
    、提款卡及密碼，以防止被他人冒用之認識，縱有特殊情況
    偶有將存摺、提款卡及密碼交付他人之需，亦必深入瞭解其
    用途後再行提供使用，此為吾人日常生活經驗與事理；且觀
    諸現今社會上，詐騙者蒐購人頭帳戶，持以作為詐欺取財犯
    罪所得掩飾之用，常有所聞，出借帳戶予非親非故之人，受
    讓人可能係為從事詐欺犯罪，已屬人盡皆知之事，被告於本
    院準備程序中亦自承：伊不認識「小陳」，於提供帳戶時也
    有覺得奇怪等語（見本院98年10月9 日準備程序筆錄），足
    認被告應可預見「小陳」取走其帳戶提領工具，恐將利用其
    金融機構帳戶，作為詐欺犯罪使用，竟仍將上開帳戶之存摺
    、提款卡及密碼等提領工具交付予該不熟識之人，供上開人
    等作為上開詐欺取財犯罪使用，顯不違反其本意，其幫助他
    人犯詐欺取財罪之不確定故意至明，則被告幫助犯詐欺取財
    之犯行堪以認定。
四、按刑法上之幫助犯，係對於犯罪與正犯有共同之認識，而以
    幫助之意思，對於正犯資以助力，而未參與實施犯罪之行為
    者而言（最高法院75年度臺上字第1509號、88年度臺上字第
    1270號判決亦同此意旨）。是以如未參與實施犯罪構成要件
    之行為，而係出於幫助之意思提供助力，即屬幫助犯，而非
    共同正犯。被告僅提供帳戶讓被害人存入款項，其行為性質
    上僅可認為係詐欺取財構成要件以外之幫助行為，尚難遽認
    係與前述詐欺行為人本於共同犯罪之犯意聯絡，而有參與或
    分擔向被害人詐欺之犯行。是核被告所為，係犯刑法第30條
    第1 項前段、第339 條第1 項之幫助詐欺取財罪。被告係幫
    助他人犯罪，應依刑法第30條第2 項之規定，並按正犯之刑
    減輕之。爰審酌被告隨意提供個人極為重要之金融帳戶，交
    付詐騙份子使用，致被害人受有損害，並使犯罪追查趨於複
    雜，影響社會社會正常交易安全及秩序等一切情狀，量處如
    主文所示之刑，並諭知易科罰金之折算標準。
五、至被告將前開華南銀行基隆港口分行帳戶之提款卡及密碼等
    物品，已交予綽號「小陳」之成年男子，未經扣案，兼參上
    開帳戶已通報為警示帳戶，已無沒收之必要，爰不為沒收之
    諭知，附此敘明。
據上論斷，應依刑事訴訟法第284 條之1 、第273 條之1 第1 項
、第299 條第1 項前段，刑法第339 條第1 項、第30條，第41條
第1 項前段，刑法施行法第1 條之1 ，判決如主文。
本案經檢察官乙○○到庭執行職務。
中    華    民    國    98    年    10    月    23    日
                  刑事第四庭法  官  周霙蘭
以上正本證明與原本無異。
如不服本判決應於收受送達後10日內向本院提出上訴書狀，並應
敘述具體理由；其未敘述上訴理由者，應於上訴期間屆滿後20日
內向本院補提理由書(均須按他造當事人之人數附繕本)「切勿逕
送上級法院」。
中    華    民    國    98    年    10    月    23    日
                            書記官  莊智凱
附錄論罪法條
刑法第339條第1項
意圖為自己或第三人不法之所有，以詐術使人將本人或第三人之
物交付者，處 5 年以下有期徒刑、拘役或科或併科 1 千元以下
罰金。


司法院資訊處製作；財團法人民間司法改革基金會備份。
